【裁判字號】    90,台上,6508
【裁判日期】    901025
【裁判案由】    偽造文書
【裁判全文】
最高法院刑事判決                                九十年度台上字第六五○八號
    上  訴  人  李金龍
    被      告  甲○○
右上訴人因自訴被告偽造文書案件，不服台灣高等法院中華民國八十八年八月十日第
二審判決（八十八年度上訴字第二六一二號，自訴案號：台灣台北地方法院八十八年
度自更(一)字第二○號），提起上訴，本院判決如左：
    主  文
上訴駁回。
    理  由
按刑事訴訟法第三百七十七條規定，上訴於第三審法院，非以判決違背法令為理由，
不得為之。是提起第三審上訴，應以原判決違背法令為理由，係屬法定要件。如果上
訴理由狀並非依據卷內訴訟資料，具體指摘原判決不適用何種法則或如何適用不當，
或所指摘原判決違法情事，顯與法律規定得為第三審上訴理由之違法情形不相適合時
，均應認其上訴為違背法律上之程式，予以駁回。本件原判決援用第一審判決書所記
載之理由，以上訴人李金龍自訴意旨略稱：被告甲○○係銀虹餐廳有限公司（下稱銀
虹公司）之負責人，而上訴人前曾替銀虹公司之公關經理「陳小姐」（下稱陳女）代
為催討其在別家酒店任職時酒客積欠之呆帳。嗣陳女任職銀虹公司後乃支付伊勞力費
及車馬費計新台幣（下同）四萬三千六百四十七元。伊雖在「八十一年度銀虹公司員
工薪資暨各類所得（扣繳稅額）資料卡」（下稱薪資所得資料卡）上簽名領款，然僅
在其中「給付總額」及「實領總金額」欄內填寫金額，其餘均為空白。詎被告竟擅填
伊姓名及住址，並持以向稅捐稽徵機關申報銀虹公司八十一年度之營利事業所得稅，
藉以逃漏稅捐，因認被告涉犯刑法第二百十六條、第二百十條之行使偽造私文書及稅
捐稽徵法第四十七條第一款、第四十一條之逃漏稅捐等罪嫌。惟訊據被告否認有何行
使偽造文書犯行，辯稱：伊於八十一年間因生病將銀虹公司租予陳瀋陽經營八個月，
上訴人當時曾受陳瀋陽僱用，為該公司討債及打官司，該公司確曾支付上開金額，並
由上訴人親自簽名具領，伊並無偽造私文書等犯行等語。經查上開薪資所得資料卡上
「給付總額」、「實領總金額」欄內之金額，及「李金龍」之署押，均係上訴人所親
簽一節，業為上訴人在原審所坦認，並有該薪資所得資料卡影本一紙附卷可稽，應係
真實。上訴人雖稱該款係其代陳女催討別家酒店客人欠帳之酬勞，與銀虹公司無關云
云；然其始終無法提供陳女之真實姓名年籍等資料以供調查，則其所為不利於被告之
指訴，已難遽予採信。且上訴人既稱陳女當時係任職銀虹公司之公關經理，則陳女是
否係代銀虹公司付款予上訴人或與銀虹公司約定將其支付上訴人之上開款項計入該公
司之營業成本內，亦非無疑，尚難遽認該款與銀虹公司無關；是以被告上開所辯，尚
非全然不能採信。至本件薪資所得資料卡中雖未記載上訴人之職業，然此與判斷上訴
人有無自銀虹公司領取薪資或報酬之事實並無重要之關聯，難以據為不利於被告之認
定。又上訴人領款之時間雖在被告將銀虹公司出租予陳瀋陽經營後不久，然該公司於
陳某承租經營之前，可能已存有呆帳，被告並非絕無可能為該公司討債而收取報酬。
況上訴人既不能提出積極證據，以證明該款非銀虹公司所給付，尤難遽信其指訴為真
實。此外，復查無其他證據足以證明被告有如上訴人所指訴之偽造文書犯行，自應認
尚不能證明其犯罪。因而維持第一審諭知被告無罪之判決，而駁回上訴人在第二審之
上訴。並敘明本件上訴人在第一審提起自訴之範圍，除行使偽造私文書部分外，並包
括違反稅捐稽徵法部分，而第一審法院於判決自訴不受理後（八十七年度自字第九三
一號判決），上訴人向原審提起上訴，經原審以八十八年度上訴字第三六○號判決將
第一審判決全部撤銷發回更審。而第一審於更審時誤認原審上開判決僅就行使偽造私
文書部分撤銷發回，違反稅捐稽徵法部分不在發回範圍之內，故漏未就違反稅捐稽徵
法部分予以判決，自應由第一審法院就該漏判部分另行補充判決。已敘明其所憑之證
據及得心證之理由綦詳。核其所為之論斷，俱與卷內資料相符，從形式上觀察，原判
決並無調查未盡或違反證據法則等違法情形。上訴意旨略謂：原審未將上開薪資所得
資料卡上之筆跡送請有關機關鑑定，並傳訊證人陳瀋陽，遽予判決，顯屬速斷。且上
訴人並未受銀虹公司僱用，伊所領取之款項係替陳女討債之酬勞，與銀虹公司無關，
原審偏信被告之辯解，誤判事實，其採證顯屬違法。再被告以移花接木之手法偽造文
書，以逃漏稅捐，原審未詳加調查，遽為被告無罪之諭知，亦屬違法云云。惟按認定
犯罪事實應依證據，為刑事訴訟法所明定，故被告否認犯罪事實所持之辯解，縱屬不
能成立，仍非有積極證據足以證明其犯罪行為，不能遽為有罪之認定。查上訴人雖主
張其所簽收領取之款係其為任職於銀虹公司公關經理「陳小姐」索債之私人酬勞，與
銀虹公司無關云云，但未能就其指訴之事實舉證；亦不能陳明所謂「陳小姐」之姓名
住址以供傳證。而其領款時所簽收者係營利事業申報所得所用之公司員工薪資暨各類
所得資料卡，該卡有關所得人姓名住址等欄原非不得由扣繳義務人之公司填寫，已不
能因該卡除簽收文字外，其他相關文字非上訴人所填載，即謂被告偽造文書，其請求
鑑定筆跡自無必要。而上訴人自承曾為被告經營之公司催收部分欠債，亦曾代為撰寫
訴狀擬進行訴訟，則上訴人自非對法律毫無所知之人，茍所領之款為「陳小姐」私人
給付之酬勞，則簽給一般私人受授款項之收據為已足，何竟於該申報所得所用表格之
薪資所得資料卡上簽收款項？且其明知該卡其他部分均為空白，何以未置一詞之異議
而貿然簽收？其指訴已非全無瑕疵。至所請求傳訊之證人陳瀋陽，縱能到庭證明本件
款項非其承租經營時所給付，充其量亦僅能證明被告所辯不能成立而已，究不能因被
告所辯不成立，即推定被告犯罪。既無積極之證據證明被告犯罪，自不能僅以上訴人
片面，且不能證明與事實相符之指訴遽入人罪。原審縱未傳訊該證人陳瀋陽及鑑定所
得資料卡上筆跡，亦於判決無影響。上訴意旨就原判決已說明之事項及採證認事職權
之行使暨不影響判決之枝節問題，任意指摘原判決不當，顯與上開法律所規定得為第
三審上訴理由之違法情形不相適合，其上訴為違背法律上之程式，應予駁回。又被告
被訴違反稅捐稽徵法部分，原判決已說明該部分因第一審更審時漏未判決，應由第一
審法院另行補充判決，尚非屬原審所得審酌之範圍。上訴意旨指摘原判決對於被告被
訴逃漏稅捐部分未詳加調查云云，自屬誤解，併予敘明。
據上論結，應依刑事訴訟法第三百九十五條前段，判決如主文。
中      華      民      國     九十     年      十      月    二十五    日
                              最高法院刑事第七庭
                                  審判長法官  吳  雄  銘
                                        法官  池  啟  明
                                        法官  石  木  欽
                                        法官  郭  毓  洲
                                        法官  吳  三  龍
      右正本證明與原本無異
                                              書  記  官
中      華      民      國     九十     年      十      月    二十九    日


司法院資訊處製作；財團法人民間司法改革基金會備份。
